【裁判字號】    89,訴,2254
【裁判日期】    900430
【裁判案由】    電業法等
【裁判全文】
臺灣板橋地方法院刑事判決                        八十九年度訴字第二二五四號
    公  訴  人  臺灣板橋地方法院檢察署檢察官
    被      告  甲○○
    選任辯護人  簡維能
                陳美華
右列被告因電業法等案件，經檢察官提起公訴（八十九年度偵字第一九三二二號），
本院判決如左：
    主  文
甲○○損壞公務員職務上委託第三人掌管之文書，處有期徒刑月，如易科罰金，以
參佰元折算壹日。緩刑貳年。
    事  實
一、甲○○係台北縣中和市○○路一五七號一樓，電號000000000號電錶之用電人，
    為圖減少電費支出，竟意圖為自己不法之所有，於八十九年五、六月間某日，未
    經向臺灣電力公司（以下簡稱臺電公司）申請同意，而在臺電公司所加封出租供
    其上開住宅使用之電表上，私自損壞該電錶之封印鎖（即封印鉛塊），打開電表
    將控制電費之3S比流器短路片鬆脫，致使用電力時，比流路一次側3S電流為九十
    三安培、二次側比流為零點七安培（本應為二點三二五安培），以上開方式使電
    度表失效不準，影響電表度數之計算，以達其竊取該電力使用之目的，而竊取電
    能。嗣於八十九年十月十一日十一時三十分許，為臺電公司營業處稽查員發現該
    電錶封印鎖被損壞，會警查獲。
二、案經台北縣警察局中和分局報請臺灣板橋地方法院檢察署檢察官偵查起訴。
    理  由
一、訊據被告甲○○矢口否認有右揭犯行，辯稱：上開電表雖為伊住處所使用，惟非
    伊所破壞，因該電表設在大樓共同使用之共用部分，不特定人均得自由出入，伊
    無法隨時支配，則電表是否他人更動過不得而知，且亦可能因電度表老舊故障等
    因素致無法計算度數，伊做生意有大小月，台電公司之實地調查表、照片及用電
    明細只能證明電表失準，除非封印鎖有被告之指紋否則無從認定被告有毀損封印
    之證據云云。經查，右揭事實，業據證人即臺電公司稽查員乙○○於警訊及偵審
    中證稱：本件係因於八十九年五、六月間起，夏天用電度數不升反降，主管遂派
    伊前去查看，當天有一組三人且會同警員查緝，發現該戶電表封印鎖破壞，電表
    玻璃封印鉛銅線被扯過已鬆動，並將控制電費之3S比流器短路片鬆脫，致使用電
    力時，比流路一次側3S電流為九十三安培、二次側比流為零點七安培（本應為二
    點三二五安培），以上開方式使電度表失效不準，影響電表度數之計算，而要鬆
    脫比流器短路片必須先打開電表上之玻璃蓋，要打開該玻璃蓋則須先破壞鉛印即
    封印鎖（其上有台電標誌），該封印鎖只能使用一次，本件該鎖上之鉛銅線已鬆
    動後又故意插回鎖上洞內，表面上就看出破壞之痕跡，一拉就知已鬆脫，鬆脫比
    流是要節省電費，只對使用人有利，對其他人無益，經查緝後被告所用電度數又
    恢復正常等語綦詳。並有臺電公司用電實地調查書、追償電費計算單，用電戶基
    本資料、照片等件附卷可稽復經本院當庭勘驗封印所確已遭破壞無誤，有勘驗筆
    錄可稽。再查，本件電表雖裝設在地下室，惟每次查電費抄表之抄表員，均需有
    被告之鑰匙才可以進去抄表，而伊等去查緝時僅被告之電表有問題，且本電表封
    印鉛是經過中央標準局檢定合格，竊電方法很多，本件是以改變比流之方式為之
    ，並沒有破壞電表，並非電表老舊、受損所造成之竊電情形等情，復據證人乙○
    ○證述歷歷在卷（九十年四月十九日審判筆錄），是被告辯稱：他人得自由進出
    ，電表老舊引起之電度失準云云，亦不足採。再查，被告雖係開麵包店做生意，
    惟麵包並非特別節日之商品，而與米、麥麵食相當屬五榖類，當不致有夏天不食
    用之飲食習慣，而夏天做較少，以致用電較少之情，且封印破壞，調整比流影響
    的只是被告之電費計算，故如非該電表使用者，其餘之人當無為上開無益之行為
    之必要。是被告上開所辯應為卸責之詞，不足採信。罪證明確，被告犯行堪以認
    定。
二、按臺電公司在用戶電錶上裝置之封印，一面刻有電力公司或臺電字樣，本件扣案
    之封印，其上即有台電字樣，係用以證明為電力公司所加封，即與刑法第二百二
    十條第一項]所稱足以為表示其用意之證明相當，自應以文書論，且已隨同出租
    之電錶，由用戶保管，被告擅自加以啟開毀壞該封印鎖後，以調整比流，致該電
    度表失效不準而竊電，核其所為係犯刑法第一百三十八條毀壞公務員委託第三人
    掌管之文書罪；及電業法第一百零六條第三款之竊電罪。其所犯上開二罪，有方
    法結果之牽連關係，應從較重之毀壞公務員委託第三人掌管之文書罪處斷。又被
    告行為後原刑法第四十一條之規定：「犯最重本刑為三年以下有期徒刑之刑之罪
    ，而受六月以下有期徒刑或拘役之宣告，因身體、教育、職業或家庭之關係或其
    他正當事由，執行顯有困難者，得以一元以上三元以下折算一日，易科罰金。」
    ，已於九十年一月四日經修正為刑法第四十一條第一項，該規定為：「犯最重本
    刑為五年以下有期徒刑之刑之罪，而受六月以下有期徒刑或拘役之宣告，因身體
    、教育、職業或家庭之關係或其他正當事由，執行顯有困難者，得以一元以上三
    元以下折算一日，易科罰金。但確因不執行所宣告之刑，難收矯正之效，或難以
    維持法秩序者，不在此限。」，並於同年月十日經總統公布施行，經新舊法比較
    結果，修正後之新法對被告顯較有利，應依刑法第二條第一項但書之規定，適用
    新法諭知易科罰金之折算標準，以示懲儆。爰審酌被告之品行、智識程度、犯罪
    之動機係為貪圖小利、目的、手段、所生危害及犯罪後態度等一切情狀，量處如
    主文所示之刑，並諭知易科罰金之折算標準，以示懲儆。查被告前未曾受有期徒
    刑以上刑之宣告，有臺灣高等法院檢察署刑案紀錄簡覆表附卷可稽，其一時貪慾
    圖便，短於思慮，致觸犯本案犯行，並遭臺電公司追償電費新臺幣三十四萬六千
    五百八十元，有計算書可參，而被告均有按期繳交追繳之電費，有繳款收據在卷
    可稽，是被告經此科刑之教訓，應已知所警惕，而無再犯之虞，本院認前開對其
    宣告之刑，以暫不執行為適當，爰併宣告緩刑二年，以啟自新。
三、據上論斷，應依刑事訴訟法第二百九十九條第一項前段，電業法第一百零六條第
    三款，刑法第二條第一項但書、第十一條前段、第一百三十八條、第五十五條、
    修正後第四十一條第一項、第七十四條第一款，罰金罰鍰提高標準條例第一條前
    段、第二條，判決如主文。
本案經檢察官陳炎辰到庭執行職務
中      華      民      國    九十      年      四      月     三十     日
                                      臺灣板橋地方法院刑事第四庭
                                          法    官    徐  子  涵
右正本證明與原本無異。
如不服本判決，應於判決送達後十日內向本院提出上訴狀 (應附繕本)。
                                          書記官    彭麗紅
中      華      民      國      九十      年     五     月      二      日
附錄本案論罪科刑法條全文：
刑法第一百三十八條
毀棄、損壞或隱匿公務員職務上掌管或委託第三人掌管之文書、圖畫、物品，或致令
不堪用者，處五年以下有期徒刑。
電業法第一百零六條
有左列行為者為竊電，處五年以下有期徒刑，拘役或五百元以下罰金：
一、未經電業供電，而在其供電線路上私接電線者。
二、繞越電度表或其他計電器、損壞或改動表外之線路者。
三、損壞或改變電度表、無效電力計，其他計電器之構造或以其他方法使其失效不準
    者。
四、在電價較低之線路上私接電價較高之電器者。
五、包燈用戶，在原定電燈盞數及瓦數以外，私自增加盞數瓦特數者。
六、電力用戶，在原申請馬力數、瓩數或仟伏安數以外，私自增加馬力數，瓩數或仟
    伏安數者。


司法院資訊處製作；財團法人民間司法改革基金會備份。
